臺灣基隆地方法院民事判決
109年度重訴字第53號
原      告  邱慧瑩  
訴訟代理人  李慶峰律師
被      告  陳振銘  



訴訟代理人  蕭世光律師
上列當事人間確認本票債權不存在等事件，本院於民國110年9月
17日言詞辯論終結，判決如下：
    主  文
原告之訴駁回。    
訴訟費用由原告負擔。
    事實及理由
壹、程序事項：
　　按確認法律關係之訴，非原告有即受確認判決之法律上利益
    者，不得提起之。民事訴訟法第247條第1項前段定有明文。
    而所謂即受確認判決之法律上利益，係指因法律關係之存否
    不明確，致原告在私法上之地位有受侵害之危險，而此項危
    險得以對於被告之確認判決除去之者而言（最高法院42年台
    上字第1031號、52年台上字第1240號判例意旨參照）。查被
    告主張其持有原告簽發如附表所示之本票1張（下稱系爭本
    票），聲請本院以109年度司票字第193號裁定准予強制執行
    ，而原告則起訴主張系爭本票對原告之本票債權不存在。是
    自形式而為觀察，兩造顯就系爭本票之債權存在與否互有爭
    執，導致系爭本票之權利存否尚欠明確；且系爭本票之權利
    是否存在，關乎被告得否持本院109年度司票字第193號裁定
    ，聲請強制執行原告之財產，連帶影響及原告在私法上之權
    利。從而，原告提起本件確認之訴，應有受確認判決之法律
    上利益。合先指明。
貳、實體事項：
一、原告起訴之主張：
  ㈠緣原告與被告間長期有私人借貸關係，原告於民國107年5月
    間，因金流問題陸續開始跳票，遂向被告陸續借款共新臺幣
    （下同）8,000,000元（下稱系爭借款），借款日分別為107
    年5月10日、107年5月16日、107年5月23日、107年5月31日
    。原告並於107年5月間簽發系爭本票交付予被告作為系爭借
    款之擔保，而系爭本票所載發票日為107年5月1日，係原告
    經被告指示所「倒填」，實際發票日應晚於該日。茲將兩造
    借貸及清償過程說明如下：
  1.系爭借款係由原告以其配偶即訴外人李俊霖所設立之廣豐國
    際開發股份有限公司（下稱廣豐公司）名義，於107年5月10
    日向被告借款2,000,000元，被告並開立票據號碼NGA000000
    0、票面金額2,000,000元之支票交付予原告；復於107年5月
    16日，原告以廣豐公司名義向被告借款2,000,000元；又於1
    07年5月23日，原告以廣豐公司名義再向被告借款2,000,000
    元，被告並開立票據號碼NGA0000000、票面金額2,000,000
    元之支票交付予原告；再於107年5月31日，原告以廣豐公司
    名義向被告借款2,000,000元。
  2.系爭借款中之2,000,000元債務，由原告先開立票據號碼130
    639、票面金額2,000,000元之支票交付被告予以清償，惟該
    支票於107年6月19日跳票。嗣後原告於107年6月20日、107
    年6月26日先後匯款1,500,000元、500,000元，共計2,000,0
    00元至被告設於華泰商業銀行大安分行（帳號：0000000000
    000號）之帳戶予以清償，故該2,000,000元債務業已清償。
  3.系爭借款中之2,000,000元債務，則由原告先將票據號碼AA0
    000000、票面金額2,000,000元之支票交付予被告，欲作為
    清償債務所用，惟原告復於上開支票到期前另開立票據號碼
    KQ0000000、票面金額2,000,000元之支票交付予被告，並將
    前揭票據號碼AA0000000之支票取回，而該票據號碼KQ00000
    00之支票業於107年9月10日經被告兌現，故該2,000,000元
    債務業已清償。
　4.系爭借款中之2,000,000元債務，由原告先開立票據號碼000
    0000、票面金額2,000,000元之支票交付予被告，惟該支票
    於107年7月6日跳票。嗣後原告開立票據號碼MN0000000、票
    面金額6,072,300元之支票交付予被告，其中2,000,000元用
    於清償此筆債務，該支票經被告於107年9月5日兌現，故該2
    ,000,000元債務業已清償。
　5.系爭借款中之2,000,000元債務，原告先開立票據號碼00000
    00、票面金額2,000,000元之支票交付予被告，同時並交付
    系爭本票予被告，並以上開票據號碼MN0000000、票面金額6
    ,072,300元之支票，其中2,000,000元用於清償此筆債務，
    該支票經被告於107年9月5日兌現，故該2,000,000元債務業
    已清償，而被告嗣後並未將系爭本票返還予原告。
  ㈡系爭本票擔保系爭借款業經原告清償之事實，亦得自被告於1
    07年1月1日至107年12月31日匯款予原告之款項均經原告清
    償完畢可證，被告於107年1月1日至107年12月31日以其設於
    華泰商業銀行大安分行（帳號：0000000000000、000000000
    0000號）之帳戶匯款給原告或廣豐公司，惟將上開兩帳戶匯
    款金額加總計算後共計為79,622,915元，然原告每每於借款
    後不久即以開立支票或匯款方式清償借款，原告於107年1月
    1日至107年12月31日開立支票或匯款至被告設於華泰商業銀
    行大安分行（帳號：0000000000000號）之帳戶之金額總計
    已高達84,639,700元，已逾被告匯款之79,622,915元，且兩
    者差額高達5,016,785元，足證原告均已將被告上開兩帳戶
    之借款清償完畢。
  ㈢又兩造歷來借款之約定利息係按月利率2％計算，被告並於交
    付借款時預扣利息，此觀原證2所示之暫借款證明記載：「
    暫借本金2,000,000元，言明107年5月10日至107年6月10日
    止，支付之利息為40,000元，先行扣除，總計廣豐公司共收
    1,960,000元」即明，且原證5、原證7及原證10所示之暫借
    款證明亦載有上開約定，堪認此情屬實。從而，被告既於借
    款交付時已預扣利息，原告於返還借款時自無所謂「利息支
    付」之問題，故由原告匯款之金額高於被告匯款之金額，且
    兩者差額為5,016,785元，足證原告已將被告之借款均清償
    完畢。縱寬認兩造間約定原告於返還借款時須再加計利息返
    還，抑或有遲延返還而須加計利息之情事（僅為假設語氣，
    原告否認之），然兩造交易往來密切，通常被告將款項匯款
    予原告後，原告於當月内即匯款返還，縱有抽票、換票之情
    形，亦屬偶一為之，並無長期遲延清償之情事，故要無可能
    累計遲延利息至5,016,785元。
  ㈣尤有甚者，原告更曾於107年7月10日交付被告票面金額分別
    為700,000元、7,000,000元及2400,000元之支票3張，共計1
    0,100,000元，作為其對被告所負債務之擔保，並經被告親
    筆簽收(見原證13之右下角處）。而經本院向上開支票付款
    行彰化銀行函詢兌現情形，顯示上開3張支票皆尚未兌付，
    然原告將所負債務均清償完畢後，被告本應返還該3張支票
    予原告，未料被告均未返還，附此說明。
  ㈤按無法律上之原因而受利益，致他人受損害者，應返還其利
    益。雖有法律上之原因，而其後已不存在者，亦同，民法第
    179條定有明文。經查，系爭本票之債權，業經原告清償而
    不存在，業如前述，則被告受領系爭本票即屬無法律上之原
    因而受利益致原告受有損害，故原告依民法第179條之規定
    請求被告返還系爭本票。
  ㈥綜上所陳，原告簽發系爭本票之原因關係業已消滅，均如前
    述，被告自不得持之再向原告主張任何票據權利，惟被告竟
    持系爭本票向本院聲請裁定准予強制執行。為此，爰確認系
    爭本票之債權不存在，並依不當得利之法律關係，提起本件
    訴訟，並聲明：1.確認被告對於原告系爭本票債權不存在；
    2.被告應將系爭本票返還原告。
二、被告聲明駁回原告之訴，並答辯略以：　　 
  ㈠按票據為文義證券及無因證券，故票據上之權利義務，悉依
    票上所載文義定之，與其基礎之原因關係各自獨立。票據上
    權利之行使，不以其原因關係存在為前提，從而執票人行使
    票據上權利時，就其基礎之原因關係確係有效存在，並不負
    舉證責任。反之，若票據債務人以自己與執票人間所存抗辯
    之事由，對抗執票人，依票據法第13條規定意旨觀之，固非
    法所不許，然發票人以自己與執票人之前手間所存抗辯之事
    由對抗執票人，則為前開法條所不許，惟應由票據債務人就
    該抗辯事由負舉證責任（最高法院92年台簡上字第29號裁定
    參照）經查，本件原告乃援引原因關係抗辯而起訴，揆諸上
    開說明，本件系爭本票原因關係之舉證責任應由原告負擔。
　㈡原告積欠被告之系爭借款，特定為被告設於華泰商業銀行大
    安分行（帳號：0000000000000號）帳戶之「代收票據送件
    薄」（見被證5）所示：
  1.委託日107年5月18日、到期日107年6月19日、付款銀行為上
    海商業銀行南港分行、票據號碼130639、票面金額2,000,00
    0元之支票，該張支票已遭退票（見被證3，本院卷第198頁
    ）。
　2.委託日107年6月11日、到期日107年7月5日、付款銀行為兆
    豐國際商業銀行永和分行、票據號碼0000000、票面金額2,0
    00,000元之支票，該張支票在到期日前抽票後返還給原告。
  3.委託日107年6月11日、到期日107年7月6日、付款銀行為兆
    豐國際商業銀行永和分行、票據號碼0000000、票面金額2,0
    00,000元之支票，該張支票遭退票（見被證3，本院卷第200
    頁）
  4.委託日107年6月19日、到期日107年7月10日、付款銀行為兆
    豐國際商業銀行永和分行、票據號碼0000000、票面金額2,0
    00,000元之支票，該張支票在到期日前抽票後返還給原告。
　㈢原告簽發系爭本票之原因為上開交付被告之兩張退票之支票
    債務以及被告將兩張抽票支票返還給原告之票款債務，並非
    原告起訴主張之所指4筆借款（見原證2、原證3、原證5、原
    證7、原證8、原證10、原證11）。
　㈣至原告主張其於107年6月20日及6月26日分別匯款1,500,000
    元、500,000元至被告設於華泰商業銀行大安分行（帳號：0
    000000000000號）之帳戶，藉以清償委託日107年5月18日、
    發票日為107年6月19日，付款銀行為上海商業銀行南港分行
    、票據號碼130639、票面金額2,000,000元之支票票款等情
    ，應屬誤會。蓋原告曾開立委託日107年5月14日、發票日10
    7年6月10日、付款銀行為上海商業銀行南港分行、票據號碼
    為NGA0000000、票面金額2,000,000元之支票（見原證3，本
    院卷第25頁；被證3，本院卷第198頁；被證5，本院卷第351
    頁），因存款不足而跳票，原告前揭二筆匯款應是先清償發
    票日為107年6月10日之票款，而非清償發票日爲107年6月19
    日之票款，係因兩造間之交易慣例，填補票款係以先填補發
    票日在先之未付款票據為原則。
  ㈤原告主張發票日107年6月30日、付款銀行為兆豐銀行永和分
    行、票據號碼AA0000000、票面金額2,000,000元之支票（見
    原證11，本院卷第41頁），該張支票之發票人為風能量源科
    技股份有限公司之員工馮明娥，嗣後換票為原證12所示之發
    票日107年9月8日、票據號碼KQ0000000、票面金額2,000,00
    0元之支票（見原證12，本院卷第37頁）。惟被告主張抽票
    返還原告之支票為到期日為107年7月5日、付款銀行為兆豐
    銀行永和分行、票據號碼0000000、票面金額2,000,000元之
    支票（見本院卷第351頁)，此2張支票非為同1張支票。而原
    證12所示之支票發票日為107年9月8日，足徵當時被告係同
    意該筆債務之清償期從107年6月30日展廷至107年9月8日，
    開立系爭本票時，這筆債務的清償期尚未屆至，兩造間簽立
    系爭本票時自然不會將這張支票之債務考量在内。
　㈥又原告主張其於107年9月4日所交付原證4所示之發票日107年
    9月3日、付款銀行為彰化商業銀行台北分行、票據號碼MN00
    00000、票面金額6,072,300元之支票（見本院卷第27頁），
    被告於107年9月5日存入被告設於華泰商業銀行大安分行（
    帳號：0000000000000號）之帳戶（見本院卷第205頁）等語
    ，惟這張支票之款項與支付前揭原告積欠系爭借款完全無關
    。經被告查證自行筆記紀錄（見本院卷第377頁），該筆6,0
    72,300元，係取回原告所交付發票日107年8月16日、票面金
    額3,000,000元之支票；以及取回到期日為107年8月6日、票
    面金額為2,000,000元之本票，且因有該張支票，被告方於1
    07年9月6日以語音跨行轉帳600,000元至原告設於土地銀行
    復興分行（帳號：00000000000號）之帳戶（見本院卷第205
    頁），並由原告取回1張票面金額2,000,000元之本票。
　㈦又原告主張原證13所示之3張支票（見本院卷第389頁），發
    票人均為訴外人江宗德，發票日分別為108年3月14日、108
    年8月8日、109年1月3日，付款銀行均為彰化商業銀行台北
    分行、票據號碼分別為LN0000000、MN0000000、MN0000000
    ，票面金額分別為700,000元、7,000,000元、2,400,000元
    之3張支票，交付予原告等語，惟上開3張支票，經彰化商業
    銀行股份有限公司台北分行彰北字第1100000018號函表示訴
    外人江宗德開立之3張支票皆尚未兌付，顯見這3張支票係為
    質押之性質，擔保兩造間借款之清償，並非將這3張作為清
    償之工具，因此107年9月間原告表示因欠缺現金，請被告將
    這3張支票與訴外人江宗德換原證4所示之支票（見本院卷第
    27頁）以及部分現金，因該3張支票已指名「廣豐公司」，
    應係訴外人江宗德收回此3張支票，不再使用也不能使用此3
    張支票，因此方有上開函覆之說明，原告稱被告應將這3張
    支票返還給原告，應屬誤會，蓋此3張支票已於107年9月間
    由訴外人江宗德回收。
　㈧至兩造間借款而需支付利息部分，本來即為商業往來之常規
    ，兩造間自101年起多年往來紀錄（見被證3、被證4），單
    單擷取其中一段交易往來記錄認定支付利息金額恐有以偏蓋
    全之缺失，且利息支付金額多寡，亦與本件確認本票債權是
    否存在無關。又統計被告設於華泰商業銀行大安分行（帳號
    ：0000000000000、0000000000000號）之帳戶，自107年1月
    1日至107年12月31日止之語音匯款給原告或原告之配偶李俊
    霖指定帳戶之金額達79,622,915元，而原告所統計開立支票
    或匯款之金額應扣除4張退票款項後總計為84,639,700元，
    其中差額5,016,785元部分應該是兩造間利息支付及其他相
    關費用。
三、本院得心證之理由：
    本件原告主張系爭本票之原因關係為被告於107年5月10日、
    107年5月16日、107年5月23日、107年5月31日原告向被告借
    款之金融消費借貸債權，而該債權業已清償；然為被告所否
    認，並以上開情詞置辯。是本件應審酌者系爭本票之原因關
    係為何、原告主張系爭本票所表彰之債務業已清償及原告依
    不當得利之法律關係，請求被告返還系爭本票有無理由。茲
    說明如下：
　㈠系爭本票之原因關係為何？
　1.按票據乃文義證券及無因證券，票據上之權利義務悉依票上
    所載文義定之，與其基礎之原因關係各自獨立，票據上權利
    之行使不以其原因關係存在為前提。執票人行使票據上權利
    ，就其基礎之原因關係確係有效存在不負舉證責任。倘票據
    債務人以自己與執票人間所存抗辯事由對抗執票人，依票據
    法第13條規定觀之，固非法所不許，惟應先由「票據債務人
    」就該抗辯事由負主張及舉證之責。必待票據基礎之原因關
    係確立後，法院就此項原因關係進行實體審理時，當事人就
    該原因關係之成立及消滅等事項有所爭執，方適用各該法律
    關係之舉證責任分配原則。至執票人在該確認票據債權不存
    在之訴訟類型，固須依民事訴訟法第195條及第266條第3項
    之規定，負真實完全及具體化之陳述義務，惟尚不因此而生
    舉證責任倒置或舉證責任轉換之效果（最高法院109年度台
    簡上字第19號民事判決意旨參照）。
　2.原告簽發系爭本票，交付予被告，此為兩造所不爭執，是兩
    造為系爭本票之直接前後手，原告固得以其與被告間所存抗
    辯事由，對抗被告，但依上說明，原告以自己與被告間所存
    抗辯之事由，對抗被告時，仍應先由原告就該抗辯之事由存
    在，負舉證之責任。本件被告主張系爭本票係為擔保票據號
    碼為130639號、到期日為107年6月19日、票載金額為2,000,
    000元，票據號碼為0000000號、到期日為107年7月6日、票
    載金額為2,000,000元，以及票據號碼為0000000號、到期日
    為107年7月10日、票載金額為2,000,000元之票據債權，業
    據被告提出被告設於華泰商業銀行大安分行（帳號：000000
    0000000號）之帳戶及該帳戶之代收票據送件簿影本等件為
    證，且為原告所不爭執，自堪信為真實。至原告主張除上開
    票據債權外，系爭本票係在擔保票據號碼為0000000號、到
    期日為107年6月30日、票載金額為2,000,000元之票據債權
    ，惟原告僅提出該支票影本為證，尚不足證明系爭本票係為
    擔保該項票據債權而存在，此外，原告亦未能提出足資證明
    上開事實之證據資料，自難認為此項票據債權為系爭本票之
    原因關係。從而，本件得以確認者，乃系爭本票之原因關係
    係為據號碼為130639號、到期日為107年6月19日、票載金額
    為2,000,000元，票據號碼為0000000號、到期日為107年7月
    6日、票載金額為2,000,000元，以及票據號碼為0000000號
    、到期日為107年7月10日、票載金額為2,000,000元之票據
    債權。
　㈡原告已否清償上開系爭本票之票據債務？　
　1.按當事人主張有利於己之事實者，就其事實有舉證之責任，
    民事訴訟法第277 條定有明文，又發票人對於執票人主張之
    原因事實及票據之真正並不爭執，而主張票款已因清償抵銷
    等原因而消滅者，舉證責任應由發票人負之（最高法院48年
    台上字第389 號判例參照）。
　2.本件原告主張系爭本票所表彰之票據債務，業經原告⑴於107
    年6月20日、107年6月26日先後匯款1,500,000元、500,000
    元，共計2,000,000元至被告設於華泰商業銀行大安分行（
    帳號：0000000000000號）之帳戶；⑵原告開立票據號碼MN00
    00000、票面金額6,072,300元之支票交付予被告，其中4,00
    0,000元用於清償此筆債務，該支票經被告於107年9月5日兌
    現，而均已清償完畢云云。核其主要之論據無非係被告前開
    帳戶曾有上開金額之匯款及票款兌現之紀錄。惟由被告所提
    出被告前揭帳戶之往來交易紀錄觀之，兩造間之資金往來頻
    繁，原告主張被告前揭帳戶之匯款及票款兌現之紀錄，均未
    註記係清償原告對於被告之何筆借款，本院殊難僅以被告前
    揭帳戶之匯款及票款兌現之金額總數與系爭本票之票載金額
    相符，即逕認系爭本票所表彰之票據債務業經原告清償完畢
    。
　3.又按對於一人負擔數宗債務而其給付之種類相同者清償人不
    為前條之指定時，依左列之規定，定其應抵充之債務：一、
    債務已屆清償期者，儘先抵充。二、債務均已屆清償期或均
    未屆清償期者，以債務之擔保最少者，儘先抵充；擔保相等
    者，以債務人因清償而獲益最多者，儘先抵充；獲益相等者
    ，以先到期之債務，儘先抵充。三、獲益及清償其均相等者
    ，各按比例，抵充其一部。清償人所提出之給付，應先抵充
    費用，次充利息，次充原本；其依前二條之規定抵充債務者
    亦同。民法第321至323條分別定有明文。本原告固主張其於
    107年6月20日及6月26日分別匯款1,500,000元、500,000元
    至被告之前揭帳戶，係在清償發票日為107年6月19日、票據
    號碼130639、票載金額2,000,000元之支票票款云云。惟被
    告主張原告曾開立發票日為107年6月10日、票據號碼為NGA0
    000000、票載金額為2,000,000元之支票（見原證3，本院卷
    第25頁；被證3，本院卷第198頁；被證5，本院卷第351頁）
    ，因存款不足而跳票，原告前揭二筆匯款應是先清償發票日
    為107年6月10日之票款，而非清償發票日爲107年6月19日之
    票款等語，參以原告亦未曾證明兩造曾經指定上開匯款應抵
    充之債務，則依上說明，被告主張原告之上開匯款係應先抵
    充107年6月10日之票款等語始合於前開條文之規定，原告主
    張該等匯款係在清償107年6月19日之票款，顯與前揭規定不
    符，不足採信。
　4.至原告主張其曾開立票據號碼MN0000000、票面金額6,072,3
    00元之支票交付予被告，其中4,000,000元用於清償票據號
    碼0000000、0000000號，總計金額為4,000,000元之票據債
    務云云。惟被告主張票據號碼MN0000000之支票非在清償系
    爭本票所表彰之票據債務，該支票票載金額6,072,300元係
    原告取回其所交付發票日為107年8月16日、票面金額3,000,
    000元之支票；以及取回到期日為107年8月6日、票面金額為
    2,000,000元之本票，且因有該張支票，被告方於107年9月6
    日以語音跨行轉帳600,000元至原告設於土地銀行復興分行
    （帳號：00000000000號）之帳戶，並由原告取回1張票面金
    額2,000,000元之本票等語，業據被告提出被告前揭帳戶之
    交易明細及手寫金額字據為證（見本院卷第377頁、第205頁
    ）。而原告對於被告所提出前揭手寫金額字據之形式上真正
    並不爭執，參以該字據上載有「－3,000,000元 退票 8/16日
    」、「取回本票 －2,000,000」、「早上借用 －600,000 9/6
    匯入」、「取回1張 －2,000,000 本票」等語，核與被告前
    揭主張相符。反觀原告空言指摘票據號碼MN0000000之支票
    係在清償票據號碼0000000、0000000號，總計金額為4,000,
    000元之票據債務云云，卻未提出任何證據資料作為佐證，
    所為主張，自不足採信。
　5.至原告主張系爭本票之原因關係包含票據號碼為0000000號
    支票所表彰之票據債務云云，惟並未提出足夠之證據以為證
    明，已如前述。則原告主張該支票所表彰之票據債務業經原
    告另行開立票據號碼為0000000號支票交予被告以為清償，
    該支票並於107年9月10日兌現等事實，縱然屬實，亦與系爭
    本票所表彰之票據債務無涉。
　6.又原告主張原證13所示之3張支票（見本院卷第389頁），發
    票人均為訴外人江宗德，發票日分別為108年3月14日、108
    年8月8日、109年1月3日，付款銀行均為彰化商業銀行台北
    分行、票據號碼分別為LN0000000、MN0000000、MN0000000
    ，票面金額分別為700,000元、7,000,000元、2,400,000元
    之3張支票，業已交付予原告云云。惟上開3張支票，均未經
    兌現，此有彰化商業銀行股份有限公司台北分行以110年3月
    22日彰北字第1100000018號函復本院。參以原告所提出之前
    開支票中，載有「質押」之字眼，顯見這3張支票係為質押
    之性質，擔保兩造間借款之清償，並非作為清償之工具。是
    以，原告縱曾交付上開3紙支票交由被告收受，然均不足以
    證明系爭本票所表彰之票據債務，業經原告清償。
　7.又原告主張，被告於107年1月1日至107年12月31日以其設於
    華泰商業銀行大安分行（帳號：0000000000000、000000000
    0000號）之帳戶匯款給原告或廣豐公司之金額總計為79,622
    ,915元，而原告於107年1月1日至107年12月31日開立支票或
    匯款至被告設於華泰商業銀行大安分行（帳號：0000000000
    000號）帳戶之金額總計已高達84,639,700元，已逾被告匯
    款之79,622,915元，且兩者差額高達5,016,785元，足證原
    告均已將對於被告之借款清償完畢云云。惟給付之原因容有
    多端，或為贈與，或為借貸，或為買賣價金，不一而足，原
    告匯款或以支票存入之款項縱已超出於被告交予原告之款項
    ，然原告尚未能舉證證明其所匯或開立支票存入被告帳戶之
    金額，均為清償對於被告之借款，則其主張系爭本票所表彰
    之票據債務均已清償云云，亦無可採。
　㈢原告得否依不當得利之法律關係請求被告返還系爭本票？
　1.按無法律上之原因而受有利益，致他人受有損害者，應返還
    其利益，雖有法律上之原因，而其後已不存在者亦同，民法
    第179 條定有明文。
　2.查本件被告係基於本票債權受領原告所交付之系爭本票，且
    原告未能舉證證明系爭本票債權業因清償而消滅，是被告受
    領系爭本票自有法律上原因，故原告依據不當得利之法律關
    係請求被告返還系爭本票，為無理由。
四、綜上所述，原告請求確認系爭本票債權不存在及依不當得利
    之法律關係，請求被告返還系爭本票予原告，為無理由，不
    應准許，均應予駁回。
五、本件事證已臻明確，兩造其餘之攻擊或防禦方法及所用之證
    據，經本院斟酌後，認為均不足以影響本判決之結果，爰不
    逐一論列，附此敘明。
六、據上論結，本件原告之訴為無理由，依民事訴訟法第78條，
    判決如主文。　　　　　　　 
中　　華　　民　　國　　110 　年　　10　　月　　15　　日
                  民事庭法　官　周裕暐　　　　　
以上正本係照原本作成。
如對本判決上訴，須於判決送達後20日內向本院提出上訴狀。如
委任律師提起上訴者，應一併繳納上訴審裁判費。
中　　華　　民　　國　　110 　年　　10　　月　　15　　日
                        書記官　謝佳妮
附表：　　　　　　　　　　　　　　　　　　　　　　　　
編號 發票人 發票日（民國） 票面金額（新臺幣） 到期日 票據號碼 備考 1 邱慧瑩 107年5月1日 8,000,000元 空白 NO.395017